【裁判字號】    99,易,1202
【裁判日期】    990618
【裁判案由】    毒品危害防制條例
【裁判全文】
臺灣臺北地方法院刑事判決             99年度易字第1202號
    公  訴  人  臺灣臺北地方法院檢察署檢察官
    被      告  甲○○
上列被告因違反毒品危害防制條例案件，經檢察官提起公訴（99
年度毒偵字第832號），本院判決如下：
    主  文
甲○○施用第二級毒品，累犯，處有期徒刑伍月，如易科罰金，
以新臺幣壹仟元折算壹日。扣案殘渣袋拾壹只及已使用過之破碎
玻璃球吸食器壹個（其均內含有第二級毒品安非他命殘渣，俱因
量微無法單獨析離秤重）均沒收銷燬。
    事  實
一、甲○○前於民國89年間，因施用毒品，經觀察、勒戒後，因
    認有繼續施用毒品傾向之情，經送強制戒治，而於91年1月1
    5日執行完畢，並經臺灣臺南地方法院檢察署檢察官於91 年
    2月28日以91年度戒毒偵字第93號不起訴處分確定在案。其
    於前揭強制戒治執行完畢釋放出所後，5年內，再於95年間
    因施用毒品，經本院以95年度易字第1777號判決有期徒刑8
    月，嗣經本院以96年度聲減字第917號裁定減為有期徒刑4月
    確定。另因犯妨害自由罪，經本院以95年度易字第2081號判
    決有期徒刑4月，減為有期徒刑2月，經上訴臺灣高等法院以
    96年度上易字第2064號判決上訴駁回確定。上揭2罪，經臺
    灣高等法院以97年度聲字第147號裁定應執行有期徒刑5月確
    定，甫於97年9月12日縮刑期滿執行完畢。
二、詎其基於施用第二級毒品之犯意，於99年2月5日某時許，在
    其位於臺北市萬華區○○○路○段131號3樓住處之樓梯間，
    以將第二級毒品安非他命，置於其所有之玻璃球吸食器內燒
    烤產生煙霧之方式，施用第二級毒品安非他命1次（無積極
    證據足認其有逾1次之施用行為）。嗣於同月9日下午6時30
    分許，為警察在上址住處例行訪查時，甲○○於有偵查犯罪
    職權之公務員知悉其犯罪前，即主動將其置放鞋櫃內黑色皮
    鞋裡之第二級毒品安非他命殘渣袋11只及已使用過之破碎玻
    璃球吸食器1個（其內均含有第二級毒品安非他命殘渣，惟
    均因量微無法單獨析離秤重）交警察查扣，且屢次供承其有
    施用毒品之行為，自首進而接受裁判。
三、案經臺北市政府警察局萬華分局報告臺灣臺北地方法院檢察
    署檢察官偵查起訴。
    理  由
壹、程序部分
    按被告以外之人於審判外之陳述，雖不符刑事訴訟法第159
    條之1至第159條之4之規定，而經當事人於審判程序同意作
    為證據，法院審酌該言詞陳述或書面陳述作成時之情況，認
    為適當者，亦得為證據；當事人、代理人或辯護人於法院調
    查證據時，知有第159條第1項不得為證據之情形，而未於言
    詞辯論終結前聲明異議者，視為有前項之同意，刑事訴訟法
    第159條之5規定甚明。本判決所引用之下列證據資料，並無
    證據證明係公務員違背法定程序所取得；又被告甲○○及檢
    察官於本院審理時，對本院提示被告以外之人於審判外之供
    述之證據能力，均未表示爭執，迄至言詞辯論終結前亦未再
    聲明異議，經核無顯有不可信之情況與不得作為證據之情形
    ，本院審酌上開證據資料製作時之情況，尚無違法不當及證
    明力明顯過低之瑕疵，認以之作為證據應屬適當，據上，認
    下列引用之證據均有證據能力，合先敘明。
貳、實體部分
一、訊之被告甲○○迭於警詢時、偵查中及本院審理時均坦承施
    用第二級毒品犯行不諱（見偵查卷第8頁、第36頁、本院卷
    99年6月3日審判筆錄）。而被告於99年2月9日親自採集裝瓶
    之尿液（檢體編號：041864），經送臺灣尖端先進生技醫藥
    股份有限公司，以「氣相層析質譜儀GC/MS」確認檢驗結果
    ，被告之尿液確呈第二級毒品安非他命陽性（761ng/ml）反
    應，此有上揭公司99年3月3日濫用藥物檢驗報告、尿液檢體
    委驗單、扣押物品清單各1紙在卷可憑（見偵查卷第45、47
    、40頁）。復徵以前揭檢驗方法進行確認者，均不致產生偽
    陽性反應；依Clarkes Isolation and Identification of
    Drugs一書第3版記載，亦可知一般於尿液中可檢出之最大時
    限，安非他命為1至4天，此有行政院衛生署管制藥品管理局
    97年12月31日管檢字第0970013096號函周知在案。又扣案安
    非他命殘渣袋11只、破碎之玻璃球吸食器1只，經警方以聯
    勤二○四廠製造之煙毒品檢驗A包試劑鑑驗結果，均呈安非
    他命反應，此有自願受搜索同意書1紙、搜索扣押筆錄1份、
    扣押物品目錄表1紙、證物清冊照片2幀、毒品初步鑑驗報告
    單、扣押物品清單各1紙（見偵查卷第12至16、18至19、39
    頁）附卷可考，被告亦自承有施用毒品，且扣案殘渣袋及破
    碎吸食器均為其所有之情（見偵查卷第8、36頁、本院卷99
    年6月3日審判筆錄）。綜上，足認被告任意性之自白，核與
    事實相符，而堪採信。本件被告施用第二級毒品犯行，事證
    明確，自應依法論科。
二、論罪科刑之理由
    （一）按安非他命係毒品危害防制條例第2條第2項第2款所
          規定之第二級毒品，不得非法持有、使用。核被告所
          為，係違反毒品危害防制條例第10條第2項之施用第
          二級毒品罪。
    （二）其持有第二級毒品之低度行為，已為施用之高度行為
          所吸收，不另論罪。
    （三）被告有前揭判決科刑及執行紀錄，此有臺灣高等法院
          被告前案紀錄表存卷可稽，其受徒刑執行完畢後，5
          年內故意再犯本件有期徒刑以上之罪，為累犯，應刑
          法第47條第1項之規定，加重其刑。
    （四）按刑法第62條所規定之自首，以對於未發覺之罪，向
          有偵查權之機關或公務員自承犯罪，進而接受裁判為
          要件；而具有裁判上一罪關係之犯罪，苟全部犯罪未
          被發覺前，行為人僅就其中一部分犯罪自首，仍生全
          部自首之效力（最高法院90年度臺上字第5435號判決
          意旨可資參照）。被告遇到警察至上址訪查，於警察
          未知悉其犯罪前，即主動交出扣案安非他命殘渣袋11
          只及已使用過之破碎玻璃球吸食器1個供查扣，且向
          警察供承其有施用毒品犯行，既有被告99年2月9日調
          查筆錄（見偵查卷第8頁）可憑，足認被告於未為任
          何有偵查犯罪職權之公務員知悉前述犯行前，即主動
          向警供承犯罪而接受審判，且於偵查中及本院審理時
          均承認施用第二級毒品犯行一致，可認被告確有自首
          情事，爰依刑法第62條前段規定，減輕其刑，並先加
          後減之。
    （五）按毒品危害防制條例業於92年7月9日修正公布，自93
          年1月9日施行，其中第20條、第23條將施用毒品之刑
          事處遇程序，區分為「初犯」及「5年內再犯」、「
          五年後再犯」。依其立法理由之說明：「初犯」，經
          觀察、勒戒或強制戒治後，應為不起訴處分或不付審
          理之裁定；經觀察、勒戒或強制戒治執行完畢釋放後
          ，「5年內再犯」者，因其再犯率甚高，原實施之觀
          察、勒戒及強制戒治既已無法收其實效，爰依法追訴
          或裁定交付審理。至於經觀察、勒戒或強制戒治執行
          完畢釋放後，「5年後再犯」者，前所實施之觀察、
          勒戒或強制戒治已足以遮斷其施用毒品之毒癮，為期
          自新及協助其斷除毒癮，仍適用「初犯」規定，先經
          觀察、勒戒或強制戒治之程序。從而依修正後之規定
          ，僅限於「初犯」及「5年後再犯」2種情形，始應先
          經觀察、勒戒或強制戒治程序。倘被告於5年內已再
          犯，經依法追訴處罰，縱其第3次（或第3次以上）再
          度施用毒品之時間，在初犯經觀察、勒戒或強制戒治
          執行完畢釋放5年以後，已不合於「5年後再犯」之規
          定，且因已於「5年內再犯」，顯見其再犯率甚高，
          原實施觀察、勒戒或強制戒治，已無法收其實效，即
          應依該條例第10條處罰（最高法院95年度第7次刑事
          庭會議決議意旨可供參照）。本件被告前於91年1月
          15日因強制戒治執行完畢釋放出所後，5年內，業於9
          5年間，因施用毒品犯行，嗣經本院判刑確定等情，
          有前揭被告前案紀錄表存卷足憑，而可認定。是以，
          本件被告施用毒品犯行，雖距首開強制戒治執行完畢
          釋放時，已逾5年，惟揆諸前開說明，仍應依法追訴
          處罰，而無毒品危害防制條例第20條第3項規定之適
          用至明，附此說明。
    （六）爰審酌被告已有傷害、違反麻醉藥品管理條例、賭博
          及施用毒品等之多項前科，其品行不端、素行不佳，
          有前揭被告前案紀錄表存卷可查，其因施用毒品犯行
          ，經觀察、勒戒及強制戒治之治療程序，竟仍不思悔
          改，徹底袪除施用毒品之惡習，猶再犯本件施用第二
          級毒品犯行，可知其惑於毒癮，意志力甚為薄弱，未
          能善體國家設置觀察、勒戒機構，協助毒品施用者戒
          除毒癮之美意，惟念及被告施用毒品之犯行，在本質
          上乃屬戕害自己身心健康之行為，尚未有嚴重破壞社
          會秩序或侵害他人權益之情形，且此次驗尿結果代謝
          物濃度非高，又被告迭經警詢時、偵查中及本院審理
          時，均能坦承施用毒品犯行，其犯後態度尚可及其生
          活狀況、智識程度等一切情狀，而量處如主文所示之
          刑，並諭知易科罰金之折算標準，以示懲戒。
三、沒收之部分
    （一）扣案安非他命殘渣袋11只、已使用過之破碎玻璃球吸
          食器1個，內均含有第二級毒品安非他命殘渣，均因
          量微無法單獨析離秤重，且屬違禁物，此有扣押物品
          目錄表1紙、證物清冊照片2幀、毒品初步鑑驗報告單
          、扣押物品清單各1紙（見偵查卷第16、18至19、39
          頁）附卷可考，應依毒品危害防制條例第18條第1項
          前段規定均沒收銷燬之。
    （二）扣案咖啡色袋子（其內並未放任何物品）1個，係供
          被告私人使用，非供被告為本件施用毒品犯行所用之
          物，業據被告於警詢時及本院審理時供述無訛（見偵
          查卷第8頁、本院卷同日筆錄），且無證據證明此係
          供本件犯罪所用之物，爰不另為沒收之諭知，附此說
          明。
據上論結，依刑事訴訟法第299條第1項前段，毒品危害防制條例
第10條第2項、第18條第1項前段，刑法第11條前段、第62條前段
、第47條第1項、第41條第1項前段，判決如主文。
本案經檢察官盧慧珊到庭執行職務。
中    華    民    國    99    年    6     月    18    日
                         刑事第十六庭 法  官    徐千惠
上正本證明與原本無異。
如不服本判決應於收受送達後10日內向本院提出上訴書狀，並應
敘述具體理由；其未敘述上訴理由者，應於上訴期間屆滿後20日
內向本院補提理由書（均須按他造當事人之人數附繕本）「切勿
逕送上級法院」。
                                      書記官    高心羽
中    華    民    國    99    年    6     月    18    日
附錄本案論罪科刑法條：
毒品危害防制條例第10條
施用第一級毒品者，處6月以上5年以下有期徒刑。
施用第二級毒品者，處3年以下有期徒刑。

司法院資訊處製作；財團法人民間司法改革基金會備份。
